臺灣高雄地方法院民事裁定　　　　　100年度消債抗字第114號
抗　告　人　張譽耀
相　對　人　國泰世華商業銀行股份有限公司
法定代理人　汪國華
上列當事人因消費者債務清理事件聲請更生，對本院於民國100
年8 月31日所為100 年度事聲字第205 號裁定提起抗告，本院裁
定如下：
    主  文
抗告駁回。
抗告程序費用新臺幣壹仟元由抗告人負擔。
    理  由
一、本件抗告意旨略以：現抗告人每月收入為新臺幣（下同）25
    ,000元，加計其配偶每月收入18,000元後，合計每月收入為
    43,000元，而扣除2 名未成年子女托兒所月費15,000元、全
    家4 人健保費（含分期）4,400 元、食宿費20,000元共計39
    ,400元之支出後，除仍足以支付每月3,500 元清償方案外，
    亦仍足以維持生活。另抗告人目前工作穩定，收入將只增不
    減，客觀上並無不能履行每月3,500 元之清償方案，是原裁
    定誤認抗告人清償能力不足自有違誤，爰依法提出抗告，並
    聲明求為原裁定廢棄。
二、按為使負債務之消費者得依本條例所定程序清理其債務，以
    調整其與債權人及其他利害關係人之權利義務關係，保障債
    權人之公平受償，謀求消費者經濟生活之更生，進而健全社
    會經濟之發展，特制定本條例；又債務人有薪資、執行業務
    所得或其他固定收入之情形下，法院認更生方案之件公允者
    ，得不經債權人會議可決，逕依債務人之聲請或依職權以裁
    定認可更生方案，消費者債務清理條例（下稱消債條例）第
    1條、第64條第1項分別定有明文。故消債條例之制定既係為
    使負債務之消費者得依本條例所定程序清理其債務，保障債
    權人之公平受償，以謀求消費者經濟生活之更生，則在債務
    人有薪資、執行業務所得或其他固定收入之情形下，依上開
    條例之規定，除有同條例第63條第1項、第64條第2項之情形
    外，法院自得斟酌債務人之資力狀況、債務人所提更生方案
    之還款成數及是否有浪費之情事、債務人實際生活上有無特
    殊困難等情狀而為更生方案之條件是否為公允之審認，並逕
    依債務人之聲請或依職權以裁定認可更生方案，惟若債務人
    所提更生方案之條件非屬公允者，法院自不得准許，合先敘
    明。
三、經查：
（一）抗告人雖主張以其現每月之收入25,000元，加計其配偶每
      月之收入18,000元，則於扣除其2 名未成年子女之托兒所
      月費15,000元，以及全家每月應支付之健保費4,400 元及
      食宿費用每月20,000元後，則依更生方案每月清償3,500
      元，客觀上並無不能履行之情事云云。惟抗告人就其所主
      張收入由原所稱30,000元，降為25,000元乙節，以及其配
      偶每月可有18,000元之收入，均未提出任何證據足實其說
      ；再者，如抗告人之配偶每月確有18,000元，甚或更高之
      收入，則除無庸抗告人予以扶養外，尚可協助抗告人扶養
      未成年子女，則本院98年度司執消債更字第503 號民事裁
      定所認抗告人需扶養其配偶，以及獨力扶養未成年子女等
      情，即非屬實，是抗告人非無可能可再予提高其每月清償
      債務之數額。
（二）再者，更生方案是否公允，清償之數額固並非唯一之參考
      標準，惟仍應兼顧債權人債權相當程度之確保；本院司法
      事務官所為98年度司執消債更字第503 號民事裁定，雖認
      抗告人所提第1 期清償10,000元，而其後每月清償3,500
      元，清償96期之更生方案為公允，惟除有上開未能明確認
      定抗告人每月應負擔之扶養費數額，以及每月可供用於清
      償債務之款項究為若干等之缺失外，亦僅空泛認抗告人已
      降低每月必要支出撙節開支，未具體說明其認定抗告人所
      提更生方案在僅清償18.62 ％債務之情形下，為何堪認公
      允之理由？然債務人於積欠龐大債務之情形下，降低每月
      必要支出而撙節開支，乃屬自然，自尚不得僅以此即逕認
      債務人所提出之更生方案為公允。況參以抗告人既為民國
      54年出生，有戶籍謄本在卷可稽（見本院98年度消債更字
      第27 4號卷第21頁），現年僅46歲，如依勞動基準法第54
      條所訂強制退休之年齡以觀，至少尚可工作之期間逾15年
      以上，在別無特殊之情形下，如僅使其清償債務8 年，又
      僅清償18.26 ％之債務，即免除逾80％以上之債務清償之
      責，縱抗告人於8 年清償債務期間已撙節開支，亦難認符
      合公允之條件。又如抗告人無法提出可經全體債權人同意
      之更生方案，亦未能再提出客觀上更為公允之條件，其尚
      可於本院依消債條例第65條第1 項之規定，裁定開始清算
      程序，並於清算程序終結後，在未經法院為免責裁定之情
      形下，自力繼續清償所積欠之債務，而於清償所積欠債權
      人債務20％以上後，即得聲請法院裁定免責，對抗告人之
      保護，並無不週之處，且客觀上亦某程度較足以保護抗告
      人所有債權人之合法債權。
（三）再者，抗告人原所有不動產經拍賣後，既仍有257,938 元
      之餘款可供領回，抗告人竟僅以其中之10萬元，作為清償
      債務之用，在抗告人未能提出具體所需繳納包括積欠健保
      費、勞保費、未成年子女之註冊費、房租等必要費用支出
      證明之情形下，本院98年度司執債更字第503 號裁定即遽
      認抗告人所提更生方案第1 期，以上開拍賣不動產餘款中
      之10萬元以為清償尚稱公允云云，尚嫌速斷而不足取。
四、綜上，抗告人與其配偶每月之真實收入，以及抗告人每月應
    支付之扶養費用，既未經本院司法事務官於進行更生程序中
    予以詳查，且本院98年度司執消債更字第503 號民事裁定，
    就抗告人所提更生方案為何堪認公允，亦未能詳予認定，又
    抗告人所有不動產遭拍賣後可領回之餘款，究有若干數額可
    供清償債務，本院司法事務官就此亦未詳予斟酌，而依職權
    逕予認可抗告人所提之更生方案，自有未洽，原審於審理後
    為廢棄本院98年度司執消債更字第503 號民事裁定，其理由
    構成雖與本院略異，惟其結論尚無不合，抗告人抗告意旨指
    摘原審裁定未當而請求廢棄原裁定，為無理由而應予駁回，
    爰裁定如主文。
五、據上論結，本件抗告為無理由，依消費者債務清理條例第11
    條第2 項、第15條，民事訴訟法第495 條之1 第1 項、第44
    9 條第1 項、第78條，裁定如主文。
中    華    民    國  100     年    10    月    4     日
              民事第六庭審判長法  官  陳嘉惠
                              法  官  陳明呈
                              法  官  李怡諄
上為正本係照原本作成。
對本裁定除有涉及法律見解且具有原則上之重要性者外，不得再
抗告。如提再抗告，應於裁定送達後十日內，以書狀向本院提出
再抗告，並繳納再抗告費新台幣1000元。
中    華    民    國   100    年    10    月    4     日
                              書記官  陳俊亦